臺灣雲林地方法院刑事判決
110年度金訴字第80號
公  訴  人  臺灣雲林地方檢察署檢察官
被      告  洪東譽



上列被告因違反洗錢防制法等案件，經檢察官提起公訴 （110年
度偵字第3065號），被告於準備程序中就被訴事實為有罪之陳述
，經告知簡式審判程序之旨，並聽取當事人之意見後，本院合議
庭裁定由受命法官獨任進行簡式審判程序，判決如下：
    主  文
甲○○幫助犯洗錢防制法第十四條第一項之一般洗錢罪，累犯，處
有期徒刑參月，併科罰金新臺幣壹萬元，罰金如易服勞役，以新
臺幣壹仟元折算壹日。
    事  實
一、甲○○已預見將自己之金融機構帳戶存摺、金融卡及密碼交付
    予網路上招攬放貸生意之自稱貸款代辦業者，因不以其還款
    能力之相關資料作為判斷貸款與否之認定，亦不要求提供抵
    押或擔保品，僅要求郵寄個人金融帳戶即可放貸，與銀行或
    民間貸款實務流程迥異，且素未謀面，亦無堅強可信之信賴
    關係存在，不僅無法確保交付之金融帳戶僅作貸款用途，更
    有遭致該自稱貸款代辦業者挪為人頭帳戶，供詐欺集團匯款
    及掩飾或隱匿犯罪所得財物目的使用之高度可能性，竟因需
    款孔急，即不顧他人可能遭受財產上損害之危險，而基於縱
    其金融帳戶被利用作為詐欺取財及掩飾犯罪所得工具，亦不
    違背其本意之幫助詐欺取財及幫助洗錢之不確定故意，於民
    國109年12月21日，在雲林縣麥寮鄉之「7-11便利商店」，
    將其所申設之中華郵政股份有限公司東勢厝郵局帳號000-00
    000000000000號帳戶（下稱東勢厝郵局帳戶）之存摺、提款
    卡及密碼，寄至網路上結識之不詳貸款代辦業者收受，以此
    方式幫助該貸款代辦業者或其所屬之詐騙成員（無證據證明
    已達3 人以上或有未滿18歲之人共同犯之）詐欺取財及作為
    收受、掩飾詐欺取財款項使用。嗣該自稱貸款代辦業者或轉
    得人於取得甲○○之東勢厝郵局帳戶之提款卡及密碼後，所屬
    之詐欺成員即意圖為自己不法之所有，基於詐欺取財及洗錢
    之犯意聯絡，於109年12月25日21時許，佯以網路店家名義
    ，撥打電話予乙○○，誆稱其先前於網路購物後，因賣家誤設
    為重複扣款，須前往自動櫃員機依指示操作取消設定，以免
    遭重覆扣款云云，致乙○○聽聞後陷於錯誤，遂依指示於附表
    所示之匯款時間，前往自動櫃員機匯款如附表所示之金額至
    甲○○之上開東勢厝郵局帳戶內，並旋遭前揭詐欺不詳成員將
    款項領出而不知去向。嗣因乙○○發現受騙後，始報警循線查
    悉上情。
二、案經屏東縣警察局枋寮分局報告臺灣雲林地方檢察署檢察官
    偵查起訴。
    理  由
一、本案被告甲○○所犯之罪，非死刑、無期徒刑、最輕本刑為
    3 年以上有期徒刑之罪，或高等法院管轄第一審之案件，被
    告於準備程序中，就前揭被訴事實為有罪之陳述，經告以簡
    式審判程序之旨，並聽取被告及公訴人之意見後，本院認無
    不得或不宜改依簡式審判程序進行之處，爰依刑事訴訟法第
    273 條之1 第1 項、第284 條之1 規定，經合議庭評議後，
    裁定進行簡式審判程序。是本案之證據調查，依刑事訴訟法
    第273 條之2 規定，不受同法第159 條第1 項、第161 條之
    2 、第161 條之3 、第163 條之1 及第164 條至第170 條規
    定之限制，合先敘明。
二、上揭犯罪事實，業據被告於本院審理中坦承不諱（本院卷第
    58頁至第60頁、第65頁、第68頁），核與證人即被害人乙○○
    之證述內容相符（偵卷第11頁至第14頁），復有甲○○東勢厝
    郵局帳戶開戶基本資料、歷史交易明細各1 份（偵卷第37頁
    至第39頁）、匯款單據影本3份（偵卷第29頁至第31頁）、
    臺北市政府警察局萬華分局青年路派出所受理詐騙帳戶通報
    警示簡便格式表、內政部警政署反詐騙紀錄表各1份（偵卷
    第41頁、第59頁）、乙○○郵政綜合儲金簿影本1 份（偵卷第
    23頁至第27頁）、中華郵政股份有限公司110 年2 月5 日儲
    字第1100031673號函1份（偵卷第35頁）、甲○○東勢厝郵局
    客戶歷史交易清單1份（偵卷第105頁）、中華郵政股份有限
    公司110 年9 月22日儲字第1100261696號函暨帳戶基本資料
    、掛失補副、VISA金融卡即時發卡申請書影本各1份（本院
    卷第41至49頁）附卷可稽，足徵被告之任意性自白確與前揭
    事實相符，本案事證明確，被告前揭犯行，應堪認定。
三、論罪科刑：
  ㈠按刑法第30條之幫助犯，係以行為人主觀上有幫助故意，客
    觀上有幫助行為，即對於犯罪與正犯有共同認識，而以幫助
    意思，對於正犯資以助力，但未參與實行犯罪之行為者而言
    。幫助犯之故意，除需有認識其行為足以幫助他人實現故意
    不法構成要件之「幫助故意」外，尚需具備幫助他人實現該
    特定不法構成要件之「幫助既遂故意」，惟行為人只要概略
    認識該特定犯罪之不法內涵即可，無庸過於瞭解正犯行為之
    細節或具體內容。此即學理上所謂幫助犯之「雙重故意」。
    金融帳戶乃個人理財工具，依我國現狀，申設金融帳戶並無
    任何特殊限制，且可於不同之金融機構申請多數帳戶使用，
    是依一般人之社會通念，若見他人不以自己名義申請帳戶，
    反而收購或借用別人之金融帳戶以供使用，並要求提供提款
    卡及告知密碼，則提供金融帳戶者主觀上如認識該帳戶可能
    作為對方收受、提領特定犯罪所得使用，對方提領後會產生
    遮斷金流以逃避國家追訴、處罰之效果，仍基於幫助之犯意
    ，而提供該帳戶之提款卡及密碼，以利洗錢實行，仍可成立
    一般洗錢罪之幫助犯（最高法院108 年度台上大字第3101號
    裁定意旨參照）。查被告於上述時、地，將其所有之東勢厝
    郵局帳戶之存摺、提款卡及密碼，以寄送方式交給自稱貸款
    代辦業者之人，供該人及所屬之詐欺成員，對被害人乙○○以
    上開方式施以詐術，使被害人陷於錯誤，被害人並依指示匯
    款至上開東勢厝郵局帳戶，嗣旋遭不詳之詐欺成員提領一空
    ，被告所為固未直接實行詐欺取財、掩飾、隱匿犯罪所得之
    構成要件行為，惟其提供上開東勢厝郵局帳戶之提款卡及密
    碼與詐欺成員使用，確對詐欺成員遂行詐欺取財及掩飾、隱
    匿犯罪所得資以助力，有利詐欺取財及洗錢之實行，是核被
    告所為，係犯刑法第30條第1 項前段、第339 條第1 項之幫
    助詐欺取財罪，及刑法第30條第1 項前段、違反洗錢防制法
    第2條第2款而犯同法第14條第1項之幫助一般洗錢罪。
　㈡被告以一個交付東勢厝郵局帳戶存摺、提款卡及密碼之行為
    ，同時犯幫助詐欺取財罪及幫助一般洗錢罪，係以一行為觸
    犯數罪名，為想像競合犯，應依刑法第55條前段規定，從一
    重之幫助洗錢罪論處。
　㈢被告前①因施用毒品案件，經本院以107 年度港簡字第141
    號判決判處有期徒刑4 月確定；②因違反槍砲彈藥刀械管制
    條例案件，經臺灣基隆地方法院以106 年度訴字第258 號判
    決判處有期徒刑1 年6 月，緩刑5 年確定，再經本院以108
    年度撤緩字第4 號裁定撤銷上開緩刑確定；③因施用毒品案
    件共3 罪，經本院以108 年度港簡字第130 號判決判處應執
    行有期徒刑8 月確定。嗣①、②、③案接續執行（①案執行
    日期至108 年6 月3 日完畢後再接續執行②、③案），被告於
    ①案執行完畢後之②案執行期間即109 年7 月10日因縮短刑期
    假釋出監，而於①案執行完畢後5 年內故意犯本案有期徒刑
    以上之罪，依最高法院103 年第1 次刑事庭會議決議意旨，
    仍應以累犯論。且依大法官釋字第775 號解釋意旨，係認在
    法院認為個案應量處最低法定刑，又無法適用刑法第59條酌
    量減輕其刑規定之情形，始應依該解釋意旨裁量不予加重最
    低本刑，並宣告最低法定刑。本案並無上開大法官解釋意旨
    所指例外情事，自應依刑法第47條第1 項規定加重其刑。
　㈣按犯前2 條之罪，在偵查或審判中自白者，減輕其刑，洗錢
    防制法第16條第2 項定有明文。被告於本院審理時對於所犯
    同法第14條第1 項之罪自白不諱，依首開規定，應予減輕其
    刑，並依法先加後減之。
　㈤又被告既係對正犯資以助力而未參與犯罪構成要件行為之實
    行，為洗錢罪之幫助犯，爰依刑法第30條第2 項之規定，按
    正犯之刑減輕之，並依法先加後遞減之。
　㈥爰審酌被告貿然將上開東勢厝郵局帳戶之存摺、提款卡及密
    碼供他人使用，使詐騙者得以掩飾真實身分，且受騙匯入之
    犯罪所得一旦提領而出，即得製造金流斷點，增加查緝犯罪
    之困難，並助長社會犯罪風氣，且造成被害人之損失，復未
    能與被害人達成和解，且被告前有竊盜、槍砲、毒品、公共
    危險之前案紀錄，素行非佳，今又涉犯本案，本不宜寬待，
    惟念其犯後於偵查中及本院審理時均坦承犯行，兼衡被告自
    承為高中肄業之智識程度，入監前從事鷹架之工作，月收入
    約新臺幣36,000元，未婚，家中尚有一個非婚生子女由其前
    女友照顧中等一切情狀，量處如主文所示之刑，並就罰金刑
    部分諭知易服勞役之折算標準。
四、沒收部分：
  ㈠被告固有將帳戶資料提供詐騙成員遂行詐欺之犯行，惟卷內
    尚乏積極證據證明被告就此獲有報酬或因此免除債務，自無
    從遽認被告有何實際獲取之犯罪所得，爰不予諭知沒收或追
    徵其價額。
  ㈡按犯第14條之罪，其所移轉、變更、掩飾、隱匿、收受、取
    得、持有、使用之財物或財產上利益，沒收之，固為洗錢防
    制法第18條第1 項前段所明定，惟本案被告所為係洗錢防制
    法第14條第1 項洗錢罪之幫助犯，其犯罪態樣與實施犯罪之
    正犯有異，所處罰者乃其提供助力之行為本身，而非正犯實
    施犯罪之行為，因此對於正犯所移轉、變更、掩飾、隱匿、
    收受、取得、持有、使用之財物或財產上利益，自毋庸為沒
    收之宣告，併此敘明。
據上論斷，應依刑事訴訟法第273 條之1 第1 項、第299 條第1
項前段，洗錢防制法第2條第2款、第14條第1 項、第16條第2 項
，刑法第11條、第30條第1 項前段、第2 項、第339 條第1 項、
第55條、第47條第1項、第42條第3 項，刑法施行法第1 條之1 
第1 項，判決如主文。
本案經檢察官姜智仁提起公訴，檢察官謝宏偉到庭執行職務。
中　　華　　民　　國　　110 　年　　10　　月　　25　　日
                  刑事第八庭    法  官  黃偉銘
以上正本證明與原本無異。
如不服本判決應於收受判決後20日內向本院提出上訴書狀，並應
敘述具體理由；其未敘述上訴理由者，應於上訴期間屆滿後20 
日內向本院補提理由書（均須按他造當事人之人數附繕本）。「
切勿逕送上級法院」。
告訴人或被害人如對於本判決不服者，應具備理由請求檢察官上
訴，其上訴期間之計算係以檢察官收受判決正本之日期為準。
                                書記官  廖千慧
中　　華　　民　　國　　110 　年　　10　　月　　25　　日
附錄本案論罪科刑法條全文：
刑法第30條
幫助他人實行犯罪行為者，為幫助犯。雖他人不知幫助之情者，
亦同。
幫助犯之處罰，得按正犯之刑減輕之。
洗錢防制法第2條
本法所稱洗錢，指下列行為：
一、意圖掩飾或隱匿特定犯罪所得來源，或使他人逃避刑事追訴
    ，而移轉或變更特定犯罪所得。
二、掩飾或隱匿特定犯罪所得之本質、來源、去向、所在、所有
    權、處分權或其他權益者。
三、收受、持有或使用他人之特定犯罪所得。
洗錢防制法第14條
有第二條各款所列洗錢行為者，處7年以下有期徒刑，併科新臺
幣5百萬元以下罰金。
前項之未遂犯罰之。
前二項情形，不得科以超過其特定犯罪所定最重本刑之刑。
刑法第339條
意圖為自己或第三人不法之所有，以詐術使人將本人或第三人之
物交付者，處5年以下有期徒刑、拘役或科或併科50萬元以下罰
金。
以前項方法得財產上不法之利益或使第三人得之者，亦同。
前二項之未遂犯罰之。

附表：
編號 被害人 匯款時間 金額（新臺幣）  1 乙○○ 109年12月25日22時34分許 29,985元  2 乙○○ 109年12月26日0時3分許 29,988元  3 乙○○ 109年12月26日0時19分許 29,985元